臺灣新北地方法院民事判決
111年度簡上字第36號
上  訴  人  龍國清  


被上訴人    許金期    （現應受b送達處所不明）
            許得剛    原住新北市○○區○○街00巷00號

            唐楚恩  
            許玟鎰  
            許金同  
            許金原  
            許迦縈  
            洪正麒  
            范乾進  
            嚴文遠  
            陳重熙  
追加被告    許昇安  


            許美華  

            許美娟    住新北市○○區○○路0段00巷0號00樓之0 
                               
上列當事人間請求分割共有物事件，上訴人對於中華民國110年1
2月6日本院板橋簡易庭第一審判決（110年度板簡字第2439號）
提起上訴，本院不經言詞辯論，判決如下：
    主      文
原判決廢棄，發回本院板橋簡易庭。
    事實及理由
一、上訴人主張：上訴人訴請裁判分割共有物即新北市○○區○○段
    000地號土地（下稱系爭土地），共有人之一許建銘固於本
    訴繫屬即民國110年10月4日前死亡（死亡日期：101年8月16
    日），然上訴人仍得依民事訴訟法第255條第1項第5款規定
    追加許建銘之全體繼承人為共同被告，原審自應先定適當期
    間命上訴人補正或行使闡明，俾上訴人有追加當事人之機會
    ，必俟逾期不為補正，始得認起訴要件有欠缺而予以駁回。
    況上訴人接獲原審110年10月7日補正函文諭知上訴人應陳報
    被上訴人等之最新戶籍謄本，經上訴人向戶政機關調閱後，
    始知許建銘於101年8月16日死亡，戶政機關人員並表示若無
    法院函文則無法持個體戶之除戶謄本調閱該繼承人之戶籍謄
    本，亦即無從知悉繼承人各自為何，是上訴人於原審陳報許
    建銘之除戶部分戶籍謄本後，須待原審法院發函諭知補正，
    惟原審僅於110年10月28日發函諭示上訴人陳報被上訴人許
    金原之最新戶籍謄本，而就許建銘部分未開庭行使闡明，亦
    未命補正，嗣後即未經言詞辯論而以起訴顯無理由判決駁回
    ，難認原判決已符合民事訴訟法第249條第1項但書規定，訴
    訟程序有重大瑕疵，嚴重侵害上訴人之程序利益等語，並聲
    明：原判決廢棄，發回本院板橋簡易庭。
二、按第一審之訴訟程序有重大之瑕疵者，除兩造同意願由第二
    審法院就該事件為裁判外，第二審法院因維持審級制度認為
    必要時，得不經言詞辯論廢棄原判決，而將該事件發回原法
    院，民事訴訟法第451條第1、2項、第453條定有明文。再參
    110年1月20日修正、同年月22日施行之民事訴訟法第249條
    第2項規定：「原告之訴，有下列各款情形之一者，法院得
    不經言詞辯論，逕以判決駁回之。但其情形可以補正者，審
    判長應定期間先命補正：一、當事人不適格或欠缺權利保護
    必要。二、依其所訴之事實，在法律上顯無理由」。 
三、經查：
　㈠本件為分割共有物事件，乃固有必要共同訴訟，須全體共有
    人一併起訴或被訴，而系爭土地共有人之一許建銘業於101
    年8月16日死亡，是其系爭土地應有部分應由其繼承人繼承
    之，上訴人未將許建銘之繼承人列為被告，當事人適格雖有
    欠缺，惟上訴人仍可依民事訴訟法第255條第1項第5款規定
    追加許建銘之繼承人為被告，是其情形非屬不得補正，依前
    揭民事訴訟法第249條第2項但書規定，原審自應先定適當期
    間命上訴人補正，必俟上訴人逾期不為補正，始得認其起訴
    要件有欠缺而予以駁回。
　㈡原審未命補正即以上訴人起訴因當事人不適格，其訴顯無理
    由而不經言詞辯論，逕以判決駁回之，訴訟程序有重大瑕疵
    。上訴人雖已於本院第二審程序中，追加許建銘之繼承人即
    許昇安、許美華、許美娟（下稱許昇安等3人）為被告（見
    本院卷第63至64頁），然因許昇安等3人與兩造就本件訴訟
    標的法律關係有合一確定必要，原審未待上訴人追加許昇安
    等3人為被告，即為上訴人敗訴之判決，應認有害於上訴人
    、許昇安等3人之審級利益而不適於為第二審辯論及裁判。
    況上訴人亦已表明將原判決廢棄發回原審法院之意旨，且系
    爭土地共有人之被上訴人許金期、許得剛現應受送達處所均
    不明，自無從期待全體共有人均放棄審級利益，同意由本院
    自為實體裁判，而補正原審訴訟程序之重大瑕疵。
　㈢從而，上訴人指摘原判決不當，求予廢棄，非無理由，且為
    維持審級制度，自有將本事件發回原審法院更為裁判之必要
    ，爰不經言詞辯論，由本院廢棄原判決，發回原審法院為適
    法之處理，俾符法制。另本件上訴人起訴尚未繳納第一審裁
    判費，案經發回，併請注意及之。
四、據上論結，本件上訴為有理由，依民事訴訟法第436條之1第
    3項、第451條第1項、第453條，判決如主文。　　
中　　華　　民　　國　　111 　年　　5 　　月　　26　　日
                民事第二庭    審判長法　官　黃若美
　　　　　　　　　
                                    法　官　宋泓璟
　　　　　　　　　　　　　　　　　　　
                                    法　官　楊雅萍
以上正本證明與原本無異。
本判決不得上訴。
中　　華　　民　　國　　111 　年　　5 　　月　　27　　日
                                    書記官  蘇  泠